臺灣嘉義地方法院民事判決　　　　　　　 92年度訴字第934號
原　　　告　乙○○
被　　　告　甲○○
上列當事人間請求飲水管使用事件，於民國94年6月8日經言詞辯論
終結，本院判決如下：
    主  文
原告之訴及假執行之聲請均駁回。
訴訟費用由原告負擔。
    事實及理由
一、本件原告起訴主張：坐落嘉義縣竹崎鄉文峰村大坑水源林班
    地（下簡稱系爭林班地）乃被告向嘉義縣政府所承租。原告
    向嘉義縣政府承租坐落嘉義縣竹崎鄉樟樹坪206、210、224
    、221、547、549、632、631地號土地相對於系爭林班地而
    言，係屬低地。系爭林班地上之水源，自原告先祖即開始使
    用，迄今已百年之久。詎被告於民國91年5月間，在系爭林
    班地水源處設置水管6支，僅提供其中1支水管供原告引水使
    用，以致每到旱季，原告飲水即告不足。爰類推適用民法第
    775條第2項規定提起本件訴訟，請求判決被告應將系爭6支
    水管中之3支水管供原告引水使用。原告並陳明願供擔保請
    准宣告假執行。
二、被告則答辯以：原告亦將被告水源大部分阻斷，僅留部分讓
    被告飲用。且系爭林班地之水源除被告外，尚有其他親戚需
    用，因此不同意提供系爭水源地上3支水管供原告引水使用
    等語。
三、按由高地自然流至之水，而為低地所必需者，高地所有人縱
    因其土地之必要，不得防堵其全部，為民法第775條第2項所
    明定。此項規定係為發揮低地之經濟效用，避免因高地所有
    權人任意堵截流水而致低地乾涸無用，依同法第833條、第
    850條、第914條之規定準用於地上權人、永佃權人或典權人
    間，及各該不動產物權人與土地所有權人間，不外本於前開
    立法意旨所為部分例示規定而已，應認民法第775條第2項之
    承水義務，除上述法律已明定適用或準用之情形外，對於承
    租人之間，亦應肯認有相同之目的存在，而得予類推適用。
    本件原告主張系爭林班地係屬國有，由被告向嘉義縣政府承
    租；以及原告所承租土地相對於系爭林班地而言屬於低地等
    情，有國有林地出租造林契約書在卷可按（見本院卷第100
    頁、臺灣嘉義地方法院檢察署92年度發查字第1274號偵查卷
    第23頁），並為兩造所不爭，應堪信為真實。依前揭說明，
    原告主張兩造間有民法第775條第2項規定之類推適用等情，
    應屬可許。然查，本件被告裝置6支水管後，即提供其中1支
    水管供原告引水使用等情，為原告所自承，並經本院至現場
    勘驗明確，製有勘驗筆錄及現場照片在卷可參（見本院卷第
    37 至43頁），應認被告並未防堵系爭水源之全部。從而原
    告行使民法第775條第2項所定之權利，請求被告提供系爭6
    支水管中3支水管供原告引水使用，尚難認於法有據。
四、綜上所述，被告並未防堵系爭林班地水源之全部，原告依民
    法第775條第2項規定，向被告請求引水管之使用，為無理由
    ，應予駁回。原告之訴既經駁回，其假執行之聲請亦失所附
    麗，應併予駁回。
五、據上論結，原告之訴為無理由，依民事訴訟法第78條，判決
    如主文。
中　　華　　民　　國　　94　　年　　6 　　月　　22　　日
                   臺灣嘉義地方法院民一庭
                        審判長法　官　曾文欣
                              法  官  劉瓊雯
                              法  官  鄧晴馨
以上正本係照原本作成。
如對本判決上訴須於判決送達後20日內向本院提出上訴狀。
中　　華　　民　　國　　94　　年　　6 　　月　　22　　日
                            書記官　林美足
